【裁判字號】    99,小上,3
【裁判日期】    990831
【裁判案由】    清償債務
【裁判全文】
臺灣臺東地方法院民事裁定               99年度小上字第3號
上  訴  人  丙○○
被  上訴人  臺灣新光商業銀行股份有限公司
法定代理人  乙○○
被  上訴人  新光行銷股份有限公司
法定代理人  甲○○
上列當事人間請求清償債務事件，上訴人對於中華民國99年5月
11日本院臺東簡易庭98年度東小字第300號第一審判決，提起上
訴，本院裁定如下：
    主  文
上訴駁回。
第二審訴訟費用新臺幣壹仟伍佰元由上訴人負擔。
    理  由
一、按對於小額程序第一審裁判之上訴或抗告，非以其違背法令
    為理由，不得為之；上訴狀內應記載上訴理由，表明下列各
    款事項︰(一)原判決所違背之法令及其具體內容。(二)依訴訟資
    料可認為原判決有違背法令之具體事實，民事訴訟法第 436
    條之24第2項、第436條之25定有明文。所謂違背法令，依同
    法第436條之32第2項準用第468條、第469條第1款至第5款規
    定，係指判決不適用法規或適用不當者，為違背法令；判決
    有同法第469 條規定所列第1款至第5款情形之一者，為當然
    違背法令。又對於小額程序之第一審裁判提起上訴時，如係
    以第一審判決有不適用法規或適用法規不當為上訴理由時，
    其上訴狀或理由書應有具體之指摘，並揭示該法規之條項或
    其內容，若係成文法以外之法則，應揭示該法則之旨趣；其
    為經驗法則、證據法則者，亦應具體指摘揭示該經驗法則或
    證據法則；倘為司法院解釋或本院之判決，則應揭示該判解
    之字號或其內容，上訴狀或理由書如未依此項方法表明者，
    即難認為已對小額程序之第一審判決之違背法令有具體之指
    摘，其上訴自難認為合法（最高法院 71年台上字第314號及
    70 年台上字第720號判例參照），法院毋庸命其補正，逕以
    裁定駁回之，此觀諸民事訴訟法第436條之32第2項準用第47
    1條第1項、第444條第1項規定自明。
二、上訴意旨略以：原審判決以被上訴人提出95年 3月23日電話
    錄音譯文，以上訴人認識陳宥樺且就陳宥樺向階梯公司購買
    商品及其生活近況知之甚詳，及若未擔任陳宥樺之保證人即
    應予否認，而非答以「我知道」等語，而認上訴人對陳宥樺
    為其在保證人欄上簽名，係授有代理權，應負連帶保責任云
    云，實僅就電話譯文之一部斷章取義，其認事用法違背證據
    法則，況金融公司在作貸款業務時，於有連帶保證人之情形
    ，通常會進行「對保」以確認保證人之真正，豈有放任第三
    人代上訴人於保證人欄位上簽名，而事後再以錄音方式證明
    上訴人為保證人之理，就此原審未審究上開交易習慣而為不
    利上訴人判決，其認事用法與經驗法則相違，原審上開違誤
    均係屬民事訴訟法第468 條判決不適用法則或適用不當乃違
    背法令之判決，是原審判決顯違背法令，爰依法提起上訴，
    請求廢棄原判決等語。
三、經查，上訴人是否為訴外人即原審被告陳宥樺（原名陳淑燕
    ）與被上訴人新光行銷股份有限公司間消費性商品貸款契約
    之連帶保證人係事實問題，而取捨證據、認定事實則屬事實
    審法院之職權，若其認定並不違背法令，即不許任意指摘其
    認定不當，以為上訴理由（最高法院28年上字第1515號判例
    參照），原審判決既已詳載其認定上訴人為上開消費性商品
    貸款契約之連帶保證人之理由，並據以認定上訴人對新光銀
    行及新光行銷應與陳宥樺連帶負清償之義務，故被上訴人所
    為之請求為有理由，核其適用法令，並無違誤之處，尚難謂
    原審判決有何違背法令之可言。而上訴人於上訴狀內所載，
    僅係就原審取捨證據及認定事實之職權行使，逕以指摘其為
    不當，並就原審命為辯論及已論斷者，泛言謂為違法，未具
    體說明原判決有何不適用法規或適用法規不當之情形，且非
    表明該判決依訴訟資料合於違背法令之具體事實，難認其已
    合法表明上訴理由，依首揭說明，應認其上訴為不合法，本
    院即毋庸命其補正，爰逕以裁定駁回其上訴。
四、本件第二審訴訟費用額，依民事訴訟法第436條之32第1項準
    用同法第436條之19第1項之規定，確定如主文第 2項所示金
    額。
五、據上論結，本件上訴為不合法。依民事訴訟法第436 條之32
    第1項、第2項、第444條第1項前段、第436條之19第1項、第
    95條、第78條，裁定如主文。
中    華    民    國    99    年     8    月    31    日
                  民事庭  審判長法  官  李芳南
                                法  官  陳兆翔
                                法  官  楊憶忠
以上正本係照原本作成。
裁定不得抗告。
中    華    民    國    99    年          月          日
                                書記官  林建成

司法院資訊處製作；財團法人民間司法改革基金會備份。
